臺灣士林地方法院刑事判決　　　　　　　 96年度易字第233號
公　訴　人　臺灣士林地方法院檢察署檢察官
被　　　告　甲○○
上列被告因妨害自由案件，經檢察官提起公訴（95年度偵字第14
475 號），本院判決如下：
    主  文
甲○○以強暴妨害人行使權利，累犯，處拘役貳拾日，如易科罰
金，以新臺幣壹仟元折算壹日，減為拘役拾日，如易科罰金，以
新臺幣壹仟元折算壹日。
    事  實
一、甲○○曾因竊盜案件，經本院於民國93年6 月2 日以93年度
    易字第218 號判決，處有期徒刑6 月，如易科罰金，以銀元
    300 元折算1 日，嗣經不服提起上訴，經臺灣高等法院於93
    年9 月22日以93年度上易字第1276號判決上訴駁回確定，甫
    於94年5 月18日執行完畢。詎猶不知悛悔，其於乙○○為姐
    妹關係，為家庭暴力防治法第3 條第4 款所定之家庭成員，
    竟因於95年11月3 日上午11時50分許，前往臺北市大同區○
    ○○路○ 段80巷18號2 樓乙○○住處欲與之討論天水路房屋
    之事遭拒卻門外，竟萌生妨害自由之犯意，以所攜帶之傘具
    敲擊該處木門且不斷按電鈴之強暴方式，妨害乙○○安寧居
    住及免於恐懼自由出入門戶權利之行使。
二、案經乙○○訴由臺灣士林地方法院檢察署檢察官偵查起訴。
    理  由
壹、程序部分：
一、被告經合法傳喚，無正當理由未到庭，而本院認為本件屬應
    科拘役之案件，爰依刑事訴訟法第306 條，不待其陳述逕行
    判決。
二、按被告以外之人於偵查中向檢察官所為之陳述，除顯有不可
    信之情況者外，得為證據，刑事訴訟法第159 條之1 第2 項
    規定甚明。本件乙○○為被告以外之人，其偵訊時所言，係
    於偵查中經具結向檢察官所為之陳述，並無顯不可信之情況
    ，依照前開說明，得為證據。
貳、實體認定部分：
一、前揭犯罪事實，業據被害人乙○○於偵訊時具結證稱：95年
    11月3 日上午11時50分，被告到伊家要講天水路房子的事，
    伊不想讓她進來，要求隔著門講，被告不要，就用傘敲木門
    ，後來伊覺得沒什麼好講，將木門關上，被告又一直按電鈴
    ，伊會害怕才報警…當天因此上班遲到等語明確（見臺灣士
    林地方法院檢察署95年度偵字第14475 號卷第22至23頁），
    並有臺北市大同區○○○路○ 段80巷18號2 樓木門遭敲擊後
    之照片6 張在卷可資佐證（同上卷第11至13頁），本件事證
    明確，被告犯行，堪予認定，應依法論科。
二、按刑法第304 條第1 項稱「強暴」者，乃以實力不法加諸他
    人之謂，惟不以直接施諸於他人為必要，即間接施之於物體
    而影響於他人者，亦屬之，且祗以所用之強脅手段足以妨害
    人行使權利，或足使他人行無義務之事為已足，並非以被害
    人之自由，完全受其壓制為必要。本件告訴人對於被告來訪
    閉門拒卻，被告卻以傘敲擊木門並不斷按電鈴，其以實力不
    法施之於物體，致告訴人因恐懼而報警，已妨害被害人安寧
    居住及免於恐懼出入門戶等權利之行使。又被告與乙○○為
    家庭暴力防治法第3 條第4 款所定之家庭成員，被告對被害
    人乙○○故意實施精神上不法侵害之家庭暴力行為，而成立
    其他法律所規定之犯罪。核被告所為，係犯刑法第304 條第
    1 項家庭暴力之強制罪。又被告有如事實欄所載之前科紀錄
    ，有臺灣高等法院被告前案紀錄表1 份附卷可稽，其於有期
    徒刑執行完畢後5 年內，故意再犯本案有期徒刑以上之罪，
    為累犯，應依刑法第47條第1 項規定，加重其刑。爰審酌被
    告與告訴人為姐妹，平日相處不睦，因登門造訪被拒，竟以
    不斷按電鈴又用傘敲門等強暴手段，妨害被害人權利之行使
    ，併其生活狀況、品行、智識程度及犯罪後之態度等一切情
    狀，量處如主文所示之刑，並諭知易科罰金之折算標準。至
    被告供本案犯罪所用之傘具，並未扣案，又無證據證為被告
    所有且未滅失，爰不為沒收之宣告，附此敘明。
三、又本件被告犯罪在96年4 月24日以前，經宣告拘役20日，應
    依中華民國96年罪犯減刑條例第2 條第1 項第3 款規定，減
    刑如主文所示，並諭知易科罰金之折算標準。
四、末查公訴人於96年6 月11日準備程序中稱：「被告以雨傘戳
    擊告訴人住處大門，導致木門外觀失其效用，擴張起訴法條
    包括刑法第354 條之毀損罪」云云（見本院卷第23頁）。查
    公訴人認被告前揭行為係涉犯刑法第354 條之毀損罪，依同
    法第357 條規定，須告訴乃論。而告訴人乙○○業於本院審
    理中當庭撤回告訴，此部分原應依刑事訴法第303 條第3 款
    規定，為不受理之諭知。然由公訴人「擴張」之用語觀之，
    似認被告所涉前揭毀損行為，與前揭妨害自由部分，具有裁
    判上一罪關係，故爰不另為不受理之諭知，併予敘明。
據上論斷，應依刑事訴訟法第299 條第1 項前段、第306 條，刑
法第304 條第1 項、第47條第1 項、第41條第1 項前段，刑法施
行法第1 條之1 第1 項、第2 項前段，中華民國96年罪犯減刑條
例第2 條第1 項第3 款、第7 條第1 項、第2 項，判決如主文。
本案經檢察官黃德松到庭執行職務。
中　　華　　民　　國　　96　　年　　8 　　月　　3 　　日
                  刑事第五庭審判長法  官  周政達
                                  法  官  黃潔茹
                                  法  官  周群翔
以上正本證明與原本無異。
如不服本判決，應於判決送達後10日內，向本院提出上訴狀。
                                  書記官  劉育君
中　　華　　民　　國　　96　　年　　8 　　月　　3 　　日
附錄本案論罪科刑法條全文：
中華民國刑法第304條
以強暴、脅迫使人行無義務之事或妨害人行使權利者，處3 年以
下有期徒刑、拘役或3 百元以下罰金。
前項之未遂犯罰之。
